【裁判字號】    89,訴,1185
【裁判日期】    900529
【裁判案由】    違反台灣地區與大陸地區人民關係條例等
【裁判全文】
臺灣桃園地方法院刑事判決                        八十九年度訴字第一一八五號
    公  訴  人  臺灣桃園地方法院檢察署檢察官
    被      告  乙○○
右列被告因違反臺灣地區與大陸地區人民關係條例等案件，經檢察官聲請簡易判決處
刑（八十九年度偵字第四九四二號），本院中壢簡易庭審理後（八十九年度壢簡字第
六二七號）認有刑事訴訟法第四百五十一條之一第四項但書情形，改依通常審判程序
審理，本院判決如左：
        主  文
乙○○共同藏匿犯人，處拘役伍拾日，如易科罰金，以參佰元折算壹日。
        事  實
一、乙○○明知大陸地區人民鄭海波、鞠連細係未經內政部入出境管理局許可，非法
    入境之大陸偷渡客，為違反國家安全法之犯人，竟與丙○○（未據起訴）和另一
    冒名為甲○○（真實年籍姓名不詳）之成年男子基於共同犯意聯絡，乙○○於民
    國八十九年三月二十五日或二十六日中午，在桃園縣平鎮市龍岡圓環與丙○○見
    面，共同將甲○○委託丙○○安置之大陸地區人民鄭海波、鞠連細二人載至桃園
    縣平鎮市○○○○路四九巷十八號予以藏匿，嗣於同年月二十七日凌晨，乙○○
    復將前揭二名違反國家安全法之犯人帶至桃園縣中壢市內定里八鄰一一之一０一
    號其住處予以藏匿，繼於同年月二十八日中午，再將該二人帶至桃園縣中壢市○○路一七六號裕民賓館三０七號室藏匿，迨是日下午十七時四十五分許，在裕民
    賓館三０七號室為警查獲。
二、案經桃園縣警察局中壢分局報請臺灣桃園地方法院檢察署檢察官偵查聲請簡易判
    決處刑。
        理  由
一、程序部分：按檢察官聲請以簡易判決處刑之案件，經法院認為有刑事訴訟法第四
    百五十一條之一第四項但書之情形者，應適用通常程序審判，刑事訴訟法第四百
    五十二條定有明文。本件係檢察官聲請以簡易判決處刑之案件，經本院中壢簡易
    庭審理認有刑事訴訟法第四百五十一條之一第四項第二款所定之情形，而改依通
    常程序審理，合先敘明。
二、右揭犯罪事實，業據被告乙○○坦承不諱，核與證人丙○○之證述（見本院九十
    年二月六日訊問筆錄）、及證人大陸地區人民鄭海波證稱：乙○○帶我們去吃晚
    飯後去旅館投宿（見本院八十九壢簡字第六二七號卷第二十一頁）等語相符。而
    鄭海波、鞠連細二人係大陸地區人民，且為未經內政部入出境管理局許可，非法
    入境之偷渡客，為違反國家安全法之犯人乙節，亦據其二人於警訊筆錄和本院中
    壢簡易庭法官訊問時證述綦詳（見偵卷第八頁、第九頁、本院八十九壢簡字第六
    二七號卷第二十一頁），足見被告之自白與事實相符，本件事證已臻明確，被告
    犯行堪予認定。
三、核被告乙○○所為，係犯刑法第一百六十四條第一項之藏匿人犯罪。被告與丙○○、冒名「甲○○」之成年男子間有犯意聯絡，行為分擔，為共同正犯。其先後
    將二名違反國家安全法之犯人，載至桃園縣平鎮市○○○○路四九巷十八號、桃
    園縣中壢市內定里八鄰一一之一０一號其住處、及桃園縣中壢市○○路一七六號
    裕民賓館三０七號室等處藏匿，係基於同一犯意下之接續行為，仍僅以一罪論。
    爰審酌被告素行、犯罪動機、目的、手段、及其犯後坦承犯行，態度良好等一切
    情狀，量處如主文所示之刑。又本件被告行為後，刑法第四十一條於九十年一月
    十日經修正公布，並於同年月十二日生效，易科罰金之適用範圍擴大為最重本刑
    五年以下有期徒刑之罪，並明定併合處罰之數罪，如各罪均得易科罰金者，其應
    執行之刑逾六月時，亦得適用之。是被告犯罪後法律已有變更，雖本案被告所犯
    罪名，依修正前刑法第四十一條之規定，原得易科罰金，惟該法條既修正如上，
    仍屬法律變更，依刑法第二條第一項前段之規定，自應適用裁判時之法律即修正
    後之刑法第四十一條，本院自應就前揭宣告之刑諭知易科罰金之折算標準。
四、公訴意旨另以：被告乙○○另違反臺灣地區與大陸地區人民關係條例第十五條第
    一款、第四款，使前揭二大陸地區人民非法進入臺灣地區，並僱用該二人在臺灣
    地區從事未經許可之工作，尚涉有同條例第七十九條第一項、第八十三條第一項
    之罪云云。公訴人認被告涉有開罪嫌，無非係以被告於警、偵訊中自白在雲林縣
    四湖鄉參天宮前，受年籍姓名不詳綽號「阿育」男子之委託，帶前揭二名大陸地
    區人民至臺北縣三重工地找工作；及大陸地區人民鄭海波、鞠連細於警訊中證稱
    上岸後與被告聯絡，渠等有被告之聯絡電話為主要論據。惟按犯罪事實應依證據
    認定之，無證據不得推定其犯罪事實，刑事訴訟法第一百五十四條定有明文。又
    認定不利於被告之事實，須依積極證據，苟積極證據不足為不利於被告事實之認
    定，即應為有利於被告事實之認定，更不必有何有利之證據，最高法院三十年上
    字八一六號判例參照。訊據被告堅決否認有前述二犯行，辯稱：於警訊中之供述
    係因當時遭冒名為甲○○之人威脅不得將之供出，始為不實之陳述，伊並不知亦
    未參與使二名大陸地區人民入境之事，且伊亦未為二名大陸地區人民介紹工作等
    語。經查，大陸地區人民鄭海波、鞠連細入臺後，係先由冒名甲○○者聯絡丙○○在內壢某處自不詳姓名之計程車輾轉搭載，後丙○○始與被告聯絡安置事宜之
    事實，已據證人丙○○於本院訊問時供述綦詳（見本院九十年二月六日訊問筆錄
    ）；且證人鄭海波、鞠連細二人於本院簡易庭法官訊問時亦證稱：渠等係透過「
    李光朝」居中接洽安排偷渡事宜，當時他言明僅負責送至臺灣，到臺灣後由渠二
    人自行負責，渠等在談論偷渡事宜時，並未跟被告接觸過，被告應不是人蛇集團
    的一份子等語，亦核與被告所辯相符，足見被告所辯並非子虛。又縱前揭二名大
    陸地區人民持有被告之聯絡電話，惟證人鄭海波、鞠連細二人於本院簡易庭法官
    訊問時既證稱：被告之聯絡電話是因渠等在臺並無認識之人，經向李光朝要求，
    李光朝始行告知，是該聯絡電話之給予既非原偷渡計劃之一部分（蓋李光朝原已
    言明僅負責送至臺灣，到臺灣後由渠二人自行負責），則渠等單純持有被告聯絡
    電話之事實，尚不足證被告有使前揭二大陸地區人民入境臺灣地區之犯行。次查
    ，被告否認有非法僱佣前揭二名大陸地區人民之犯行，而綜觀前揭二名大陸地區
    人民於警訊、及本院審理時之供述，亦無一語陳稱有受僱於被告之情事，縱被告
    曾供稱受綽號「阿育」男子之委託，帶前揭二大陸地區人民至臺北縣三重工地找
    工作，惟其居間介紹行為尚屬未遂，而臺灣地區與大陸地區人民關係條例第十五
    條第五款並無處罰未遂之明文，自不得遽對被告相繩以該罪。此外，復查無其他
    積極證據，足認被告涉有前揭公訴人所指訴之犯行，此二部分原應為無罪之諭知
    ，惟公訴意旨認此與前開論罪科刑部分有牽連犯之裁判上一罪關係，爰不另為無
    罪之諭知，附此敘明。
五、證人丙○○與被告共犯藏匿人犯罪部分，及被告另供稱曾交付案外人吳嘉源之身
    份證、退伍令（均為正本）、戶籍謄本予丙○○俾供使用，是否另涉犯其他罪嫌
    ，因與本案論罪科刑部分，顯無實質上或裁判上一罪之關係，宜由臺灣桃園地方
    法院檢察署檢察官另行偵辦。
據上論斷，應依刑事訴訟法第四百五十二條、第二百九十九條第一項前段，刑法第二
條第一項前段、第二十八條、第一百六十四條第一項、修正後第四十一條第一項前段
，罰金罰鍰提高標準條例第一條前段、第二條判決如主文。
本案經檢察官林安紜到庭執行職務。
中        華        民        國      九十    年    五    月    二十九  日
                                   臺灣桃園地方法院刑事第六庭
                                          法  官  林曉芳
右正本證明與原本無異。
如不服本判決，應於判決送達後十日內向本院提出上訴狀（應附繕本），上訴於臺灣
高等法院。
                                          書記官  巫孟蓉
中        華        民        國      九十    年    五    月    二十九  日
附論罪科刑依據之法條:
刑法第一百六十四條
藏匿犯人或依法逮捕、拘禁之脫逃人或使之隱避者，處二年以下有期徒刑、拘役或五
百元以下罰金。
意圖犯前項之罪而頂替者亦同。


司法院資訊處製作；財團法人民間司法改革基金會備份。
